臺灣臺北地方法院交通事件裁定　　　　100年度交聲字第275號
原處分機關　交通部公路總局臺北區監理所板橋監理站
異議人即
受處分人　　李冠慧
上列異議人即受處分人因違反道路交通管理處罰條例事件，對於
交通部公路總局臺北區監理所板橋監理站民國100年3月18日所為
之處分（原處分案號：板監裁字第裁41-C00000000號），聲明異
議，本院裁定如下:
    主  文
原處分撤銷。
李冠慧汽車駕駛人，駕駛汽車經測試檢定酒精濃度超過規定標準
，處罰鍰新臺幣伍仟元，並應吊扣其普通重型機器腳踏車駕駛執
照拾貳個月及接受道路交通安全講習。
    理    由
一、原處分意旨略以：異議人即受處分人（下稱異議人）於民國
    100年1月8日3時3分許，駕駛車牌號碼為771-EZW號重型機車
    （下稱系爭車輛），行經新北市○○區○○路與雙鳳路口處
    ，因有「汽車駕駛人酒精濃度超過規定標準（0.55以上）」
    之違規事由，經新北市政府新莊分局丹鳳分局（下簡稱舉發
    單位）員警掣發北警交字第C00000000號舉發違反道路交通
    管理事件通知單舉發。嗣因異議人未到案繳納罰鍰或陳述意
    見，原處分機關遂依違反道路交通管理事件統一裁罰基準及
    處理細則第44條第1項之規定，於100年3月18日以板監裁字
    第裁41-C00000000號違反道路交通管理事件裁決書，依道路
    交通管理處罰條例第35條第1項第1款及第24條第1項第2款（
    裁決書漏載第1項第2款）規定裁處罰鍰新臺幣（下同）4 萬
    5千元，並吊扣駕駛執照12個月，另應參加道路交通安全講
    習等語。
二、異議意旨略以：異議人酒後駕車違規獲判緩起訴並已向國庫
    支付4萬元，基於一事不二罰，監理站不應再裁決繳納罰鍰
    4萬5千元，請撤銷監理裁決處分，以維權益等語。
三、按交通法庭認為聲明異議有理由或聲明異議雖無理由而原處
    分不當或違法者，應以裁定將原處分經聲明異議部分撤銷，
    並自為裁定，道路交通案件處理辦法第19條前段定有明文。
    次按汽車駕駛人飲用酒類後，其吐氣所含酒精濃度超過每公
    升0.25毫克以上者，不得駕車；汽車駕駛人，駕駛汽車經測
    試檢定有酒精濃度超過規定標準者，處1萬5,000元以上6萬
    元以下罰鍰，並當場移置保管該汽車及吊扣其駕駛執照1年
    ，且應接受道路交通安全講習，道路交通安全規則第114條
    第2款、道路交通管理處罰條例第35條第1項第1款、第24條
    第1項第2款亦分別定有明文。又參酌違反道路交通管理事件
    統一裁罰基準及處理細則所訂之違反道路交通管理事件統一
    裁罰基準表，駕駛人駕駛機器腳踏車，吐氣所含酒精濃度超
    過每公升0.55毫克以上，期限內繳納罰鍰或到案聽後裁決者
    ，裁處4萬5千元、吊扣駕駛執照1年，並應接受道路交通安
    全講習。
四、經查：
  (一)本件異議人之酒後駕車係一個交通違規行為，有關其違規行
    為處罰效果之罰鍰、吊扣駕駛執照與施以道路交通安全講習
    等，係依據同一法律規定（即道路交通管理處罰條例第35條
    第1項第1款、第24條第1項第2款）所為之處罰，其處罰方式
    雖有3種，但實際上為單一處分，無法割裂，與該項交通違
    規行為是否存在亦均無從分離，法院於審理時，應先確定異
    議人是否確有交通違規行為事實，再決定原處分機關所適用
    之法律有無錯誤。從而，異議人雖僅陳明對原處分機關之繳
    納罰鍰之裁決聲明異議並請求撤銷，惟就吊扣駕駛執照及施
    以道路交通安全講習部分，與其交通違規行為是否存在既無
    從分離，法院自應全部予以審理，合先敘明（臺灣高等法院
    98年法律座談會第23號提案研討結果參照）。
  (二)異議人於100年1月8日2時許，在臺北市臺北火車站附近某旅
    館內飲用酒類後，於已達不能安全駕駛動力交通工具之狀態
    下，猶騎乘車牌號碼771-EZW號重型機車上路。嗣於同日2時
    41分許，行經新北市○○區○○路與雙鳳路口前時，撞擊陳
    振坤所駕駛之車牌號碼272-NX號營業用小客車，致己受有頭
    部創傷及臉部擦傷、右小腿挫傷、右手5公分撕裂傷之傷害
    （陳振坤未受傷），嗣經警據報前往處理，並測得其呼氣酒
    精濃度達每公升0.71毫克，而有「汽車駕駛人酒精濃度超過
    規定標準」之違規行為等情，為異議人所不否認，並有系爭
    爭舉發通知單及裁決書各1紙在卷可參，是異議人酒後駕駛
    重型機車之違規事實，應甚明確。又異議人因上開酒醉駕車
    之行為，同時觸犯刑法第185條之3公共危險罪，業經臺灣板
    橋地方法院檢察署檢察官以100年度速偵字第280號為緩起訴
    處分，緩起訴期間為1年，命異議人書立悔過書，並應於緩
    起訴處分確定，收受該署檢察官執行緩起訴命令通知書後3
    個月內，向國庫支付4萬元，嗣依職權送請再議，亦經臺灣
    高等法院檢察署檢察長以100年度上職議字第2067號處分書
    駁回在案，緩起訴期間為100年2月22日起至101年2月21日止
    ，而異議人已於100年3月17日依檢察官之通知書向國庫支付
    4萬元等情，亦有臺灣板橋地方法院檢察署檢察官100年度速
    偵字第280號緩起訴處分書、臺灣高等法院檢察署100年度上
    職議字第2067號處分書、臺灣板橋地方法院檢察署100年3月
    10 日板檢玉申100緩753字第104128號函、該署檢察官執行
    緩起訴處分命令通知書及郵政跨行匯款申請書影本各1紙存
    卷足按。是以，異議人於上開時地飲用酒類後，其吐氣所含
    酒精濃度超過規定標準駕駛動力交通工具為警查獲，並受緩
    起訴處分確定，且已依緩起訴處分命令向國庫支付4萬元等
    事實，均堪認定。
  (三)按94年2月5日公布，於95年2月5日施行之行政罰法第26條規
    定：「一行為同時觸犯刑事法律及違反行政法上義務規定者
    ，依刑事法律處罰之。但其行為應處以其他種類行政罰或得
    沒入之物而未經法院宣告沒收者，亦得裁處之。前項行為如
    經不起訴處分或為無罪、免訴、不受理、不付審理之裁判確
    定者，得依違反行政法上義務規定裁處之」。又其他種類行
    政罰，係指違反行政法上之義務應受「裁罰性」之「不利處
    分」，依行政罰法第2 條規定，包括限制或禁止行為之吊扣
    證照處分及警告性之講習處分在內。究其立法目的，一行為
    同時觸犯刑事法律及違反行政法上義務規定時，由於刑罰與
    行政罰同屬對不法行為之制裁，而刑罰之懲罰作用較強，故
    依刑事法律處罰，即足資警惕時，實無一事二罰再處行政罰
    之必要；且刑事法律處罰，由法院依法定程序為之，較符合
    正當法律秩序，應予優先適用，但罰鍰以外之沒入或其他種
    類行政罰，因兼具維護公共秩序之作用，為達行政目的，行
    政機關仍得併予裁處。
  (四)第按緩起訴期間內，有下列情形之一者，檢察官得依職權或
    依告訴人之聲請撤銷原處分，繼續偵查或起訴：(1)於期間內
    故意更犯有期徒刑以上刑之罪，經檢察官提起公訴者。(2)緩
    起訴前，因故意犯他罪，而在緩起訴期間內受有期徒刑以上
    刑之宣告者。(3)違背第253條之2第1項各款之應遵守或履行
    事項者，刑事訴訟法第253條之3第1項定有明文。準此可認
    ，經檢察官為「緩起訴」處分者，於「緩起訴」之猶豫期間
    內，最終是否會被檢察官提起公訴，猶懸而未定，亦即「緩
    起訴」處分於猶豫期間內尚未具有實質之確定力，檢察官於
    緩起訴期間內，可對被告為繼續觀察，如被告顯無反省警惕
    之情或根本欠缺反省警惕之能力，檢察官仍得依職權或依告
    訴人之聲請，將被告「緩起訴」處分撤銷，固見緩起訴處分
    顯與不起訴處分之性質不同，而行政罰法第26條明定「一行
    為不二罰」之原則，且應受行政罰之行為如經「不起訴處分
    或為無罪、免訴、不受理、不付審理」之裁判確定者，始得
    依違反行政法上義務規定裁處之，並未包括「緩起訴」處分
    在內。但「緩起訴」處分之最終使被告免於刑事訴追之效果
    與「不起訴」處分之效果相同，是以行政罰法第26條第2項
    是否不包括緩起訴處分情形，仍非無疑，且觀諸被告須待緩
    起訴處分實質確定時，最終始能確定免於受刑事訴追，亦即
    在緩起訴期間內即猶豫期間期滿前，該緩起訴處分仍有被撤
    銷之可能，此時原處分機關若依法為行政裁決，將使受處分
    人有同時遭受行政處罰及刑事訴追之危險，顯與行政罰法第
    26條規定之立法意旨相違背。況檢察官為緩起訴處分時，依
    刑事訴訟法第253條之2第1項規定對被告所為之指示及課予
    負擔，具有實質刑罰之效果，對被告具有財產減少及自由受
    限之影響，性質上可謂刑事處分，而緩起訴制度雖以特別預
    防為優先考量，但在具體個案決定上，實則已達到一般預防
    的作用及報應理念，基於一行為不二罰原則，受處分人既已
    就其行為受到刑事處分，自不應因同一行為再受到國家的處
    罰（臺灣高等法院暨所屬法院96年法律座談會刑事類提案第
    36號研討結果參照）。惟若行為人所支付之緩起訴處分金，
    未達道路交通管理處罰條例第92條第3項（96年1月29日修正
    後，已移列於同條第4項）所訂最低罰鍰基準規定者（依違
    反道路交通管理事件統一裁罰基準表之規定，駕駛人違反處
    罰條例第35條第1項第1款之規定，其吐氣所含酒精濃度超過
    每公升0.55毫克以上者，機器腳踏車之最低罰鍰為4萬5千元
    ），依該條例第35條第8項之規定，即須補繳不足最低罰鍰
    之部分，始為適法，且如一方面認為行為人依檢察官緩起訴
    處分命令而為金錢給付，與受刑事處罰無異，依行政罰法第
    26條之規定，監理機關不得再行裁罰；一方面卻又認為該等
    金錢給付不屬於道路交通管理處罰條例第35條第8項所定罰
    金，無需依該項規定補繳不足最低罰鍰部分之差額，理由顯
    有矛盾，且若緩起訴捐款金額低於最低罰鍰金額，亦有失公
    平（臺灣高等法院暨所屬法院97年法律座談會刑事類提案第
    39號研討結果參照）。
  (五)查本件異議人飲用酒類後，其吐氣所含酒精濃度超過規定標
    準而駕駛動力交通工具之行為，同時涉犯道路交通管理處罰
    條例第35條第1項第1款規定及刑法第185條之3之公共危險罪
    ，其中刑事部分，業經臺灣板橋地方法院檢察署檢察官緩起
    訴處分確定，異議人並已依檢察官指示之負擔條件支付緩起
    訴處分金4萬元，業如前述。核此緩起訴處分附加條件之履
    行固非刑法所定刑罰之種類，但已影響被告之財產權權益，
    具有實質刑罰之效果，實質上應可該當行政罰法第26條第1
    項「依刑事法律」之刑事處分規定及道路交通管理處罰條例
    第35條第8項規定之「罰金」，則原處分機關漏未斟酌及此
    ，遽依道路交通管理處罰條例第35條第1項第1款暨違反道路
    交通管理事件統一裁罰基準表裁處異議人罰鍰45,000元，而
    未僅就差額部分即5千元予以裁罰，自有未洽。
  (六)至原處分裁處異議人吊扣駕駛執照12個月及施以道安講習部
    分，揆諸前揭說明，既屬達成遏止酒後駕車之不法行為，維
    護道路交通用路權人之安全法益等行政目的所必要之不利處
    分，縱異議人因同一酒後駕車行為涉犯公共危險罪嫌而另受
    檢察官發動刑事訴追，依行政罰法第26條第1項但書之規定
    ，仍得裁處之，不受同條項前段「一事不二罰」原則之拘束
    。
五、綜上所述，異議人確有酒後駕車之違規行為，業經緩起訴處
    分，並已支付4萬元予國庫在案，原分機關未依前揭說明裁
    處異議人繳納不足最低罰鍰差額，而裁處異議人罰鍰4萬5
    千元部分，核與行政罰法第26條第1項前段、第2項規定不符
    ，而有違誤，原處分關於此部分應予撤銷，至逾4萬元之行
    政裁罰部分，異議人之異議為無理由。復因本件酒後駕車為
    一個交通違規行為，罰鍰、吊扣駕駛執照及施以道路交通安
    全講習部分無從區分，從而，本件經異議之部分既有理由，
    自應由本院撤銷原處分，對異議人裁處如主文第2項所示，
    以資適法。
六、據上論斷，應依道路交通案件處理辦法第19條前段，裁定如
    主文。
中    華    民    國   100    年    3     月    31    日
                  臺灣臺北地方法院交通法庭
                              法  官  古瑞君
以上正本證明與原本無異。
如不服本裁定應於送達後5日內向本院提出抗告狀。
                              書記官  莊宜諳
中    華    民    國   100    年    3     月    31    日